---
title: 'DataMining en Ciencias. Trabajo Práctico 1: Procesamiento de los datos'
author: Freiman Sebastián <sebafreiman@gmail.com>, Louzau Estefanía <eplouz@gmail.com>,
  Michalla Bárbara <barbaramichalla@gmail.com>, Ríos Leandro Martín <rios.leandromartin@gmail.com>
date: "13 de septiembre de 2016"
output:
  html_document:
    toc: yes
  pdf_document:
    toc: yes
---

```{r setup, include=FALSE}
knitr::opts_chunk$set(echo = TRUE)
```

## Preparacion de los datos

En esta primera parte el objetivo será conocer los datos con que van a trabajar, realizar un análisis exploratorio y detectar y solucionar varios problemas que presentan los datos.


Cuando se trabaja en R con proyectos lo que comunmente se denomina Working Directory se setea por defecto.
```{r Working Directory}
# setwd("C:/Users/Estefi/Downloads") # no me borres el WD, eso dejamelo a mi...
setwd("C:/Users/escalada/Documents/TP1_Ciencia2016")
getwd()
```

Para no tener problemas con la conexión de internet el 
set de datos se puede descargar de <http://astrostatistics.psu.edu/datasets/COMBO17.csv>

```{r Carga de Datos}
glx <- read.csv("COMBO17.csv", header = T, stringsAsFactors = F)
```

```{r Previsualizacion de los datos}
# summary (glx)
# head (glx) # 
str (glx)
```

Se puede apreciar que la variable "e.W420FE" ha sido considerada de tipo caracter.

e.W420FE: chr  "3.85E-03" "3.19E-03" "4.11E-03" "2.70E-03" ...

Dado la nomenclatura utilizada sabemos que se trata de un error y por lo tanto debería ser considerada como variable numérica. 
Se intuye que el primer problema podría ser la notación científica esta especificada con la letra mayúscula "E", dado que en la variable VFD presenta la la notación científica con la letra "e" minúscula.

VFD     : num  1.73e-02 3.93e-03 1.88e-02 9.67e-03 3.85e-05 3.55e-03 5.04e-03 1.20e-04 8.59e-03 1.46e-02 


```{r Observando los datos de la variabe en cuestion}
head (glx$e.W420FE, 250)
```
Por simple inspección se pude apreciar que existen datos con espacios.

```{r COnversion simple}
variable_error <- as.numeric (glx$e.W420FE) # tira warnings porque los que no puede convertir, los pone con NA
head (variable_error, 250)
```
La conversión presenta un mensaje de Warning:

"variable_error <- as.numeric (glx$e.W420FE)
Warning message:
NAs introduced by coercion"

Los datos que no tienen espacio no pueden ser convertidos a variable numérica y la misma función les asigna NA.

```{r Tatamiento de los NA - I}
# is.na(variable_error) # Con esta instrucción nos devuelve un vector con valor TRUE para aquellos que son NA
# which (is.na(variable_error)) # Encadenando la funcion Which nos devuelve los valores de las posiciones que son NA
table(is.na(variable_error)) # es bueno mostrar que hay 143 sobre los 3319+143 que tiene NA
```
Mediante la tabla se puede mostrar que existen 143 datos Na sobre un total de (3319 + 143) = 3462


```{r Tatamiento de los NA - II}
# # ---------- Explicacion ------------
# va <- c(100,101,102,103) # se crea un vector de 4 posiciones
# va[1] # Recordar que en R se indexa con base 1. Es decir va[1] es el primer elemento del vector osea 100
# va[c(T,F,T,T)] #acá se puede ver como podemos indexar mediante un un 
# # -------------------------------------

glx$e.W420FE[is.na(variable_error)] # con esto veo los datos originales donde tengo un problema de espacio
# glx$e.W420FE[!is.na(variable_error)] # asi lo niego 
```

Se puede apreciar que los 143 datos que no fueron convertidos a "numeric", poseen una patrón en su estructura.
La misma tiene presenta el siguiente patrón:
dígito-espacios-numero_notación_exponencial
Se desconoce cual puede ser valor válido, para estos datos. Se tomará como criterio, que el numero_notación_exponencial será el correcto.


```{r Tatamiento de los NA - III}
variable_error_index <- which (is.na(variable_error)) # guardamos los índices donde se encuentran los 143 datos que no fueron convertidos a "numeric"

# # ---------- Explicacion ------------
# strsplit("a_b", "_")    # la salida es una lista con los elementos "a" y "b"
# strsplit("a$b", "\\$")  # la doble contrabarra nos pertime separar caracteres especiales
# # -----------------------------------

# strsplit(glx$e.W420FE[variable_error_index], "  ")
variable_error_lista <- strsplit(glx$e.W420FE[variable_error_index], "  ")
# variable_error_lista[143]       # aquí se encuentra la lista con el "dígito" y el  "número_notación_exponencial"
# variable_error_lista[[143]][2]  # aquí se encuentra el  "número_notación_exponencial" OJO es char
```

La función strsplit nos devuelve una lista con el "dígito" y el "número_notación_exponencial".
Para obtener el segundo elemento de esa lista, no es recomendable utilizar ciclos FOR en el lenguage R
Como alternativa existen funciones: 
* apply
* lapply
* sapply

```{r Tatamiento de los NA - IV}
# sapply (variable_error_lista, "[[", 2) 
# Le pedimos a la funcion que nos devuelva el elemento 2, de cada elemento de la lista. Esto de cada elemento de la lista se hace  con: "[["

variable_error_datos <- sapply (variable_error_lista, "[[", 2)
# typeof(variable_error_datos) # debemos recordar que el 2do elemento de la lista es tipo char
variable_error_datosnum <- as.numeric(variable_error_datos)

# # ---------- Explicacion ------------------
# # Que hubiera sucedido con: lapply
# variable_error_datos2 <- lapply (variable_error_lista, "[[", 2)
# typeof(variable_error_datos2)
# # lapply te devuelve una lista mientras que sapply te devuelve una vector (sapply de simplify)
# # ----------------------------------------

glx$e.W420FE[variable_error_index] <- variable_error_datosnum

glx$e.W420FE <- as.numeric(glx$e.W420FE)

head (glx$e.W420FE,350)

```


## TAREA 2 y 3 -  
Realizaremos varios gráficos  explotatorios y trataremos de vizualizar e identificar valores anómalos y valores NA.
```{r}
# 
# which(is.na(glx$Nr))
# which(is.na(glx$Rmag))
# which(is.na(glx$e.Rmag))
# which(is.na(glx$Mcz))
# 
# which(is.na(glx$UjMAG))
# which(is.na(glx$BjMAG))
# which(is.na(glx$VjMAG))
# 
# which(is.na(glx$usMAG))
# which(is.na(glx$gsMAG))
# which(is.na(glx$rsMAG))
# 
# which(is.na(glx$UbMAG))
# which(is.na(glx$BbMAG))
# which(is.na(glx$VnMAG)) # tiene NA
# 
# which(is.na(glx$S280MAG)) # tiene NA
# # which(colnames(glx)=="S280MAG")

```

```{r}
# which(is.na(glx$VnMAG)) # tiene NA
# which(is.na(glx$S280MAG)) # tiene NA
# 
# indexfilas_NA <- c(which(is.na(glx$VnMAG)), which(is.na(glx$S280MAG)) )
# unique (indexfilas_NA)  
# 
# # # como se podria hacer sin revisar todos los valores columna por columna??
# # #  no anda :(
# # index_NA <- c(which(is.na(glx[,1:28])))
# # index_NA  
  
```

```{r}
# glx[indexfilas_NA[1], 1]
# glx_reducido <- glx [-(indexfilas_NA),] # esto no esta bueno porque genero una copia de la DATA
#                                       # para archivos grandes no so good
# which(glx_reducido$Nr == glx[indexfilas_NA[1], 1])

```

```{r variable RMag}
library(ggplot2)
#install.packages("ggplot2")

plot(glx$Nr, glx$Rmag,
    ylim=range(c(glx$Rmag-glx$e.Rmag, glx$Rmag+glx$e.Rmag)),
    pch=19, xlab="Nro Id Galaxia", ylab="Rmag +/- Error_Incertidumbre",
    main="Grafico barras de Error_Incertidumbre")

# glx_reducido <- glx [1:10, ]
glx_reducido <- glx


plot(glx_reducido$Nr, glx_reducido$Rmag,
    ylim=range(c(glx_reducido$Rmag-glx_reducido$e.Rmag, glx_reducido$Rmag+glx_reducido$e.Rmag)),
    pch=19, xlab="Nro Id Galaxia", ylab="Rmag +/- Error_Incertidumbre",
    main="Grafico barras de Error_Incertidumbre")
# no tengo bien claro que es esto pero funca
# hack: we draw arrows but with very special "arrowheads"
arrows(glx_reducido$Nr, glx_reducido$Rmag-glx_reducido$e.Rmag,glx_reducido$Nr, glx_reducido$Rmag+glx_reducido$e.Rmag, length=0.05, angle=90, code=3)


boxplot(glx_reducido$Rmag)

ggplot(glx_reducido, aes( x = Rmag) ) + geom_histogram( aes(y = ..density..), color = "black", fill = "beige")+geom_density( kernel = "epanechnikov", color="red")

index_kill <- which(glx_reducido$Rmag < 20)
glx_reducido <- glx_reducido[-index_kill, ]

ggplot(glx_reducido, aes( x = Rmag) ) + geom_histogram( aes(y = ..density..), color = "black", fill = "beige")+geom_density( kernel = "epanechnikov", color="red")


```

El problema con los histogramas que son los rangos o la cantidad de clases, los cuales son deteminados de forma empírica. Otro inconveniente es el ancho de clase suele ser una variable a tener en consideración. Pero debe hacerse especial hincapie en el rango desde y hasta donde se desea visualizar. 
En general es preferible los gráficos de densidad de kernel, los cuales son una función continua y pueden someterse a la una derivada.

Realizamos un gráfico simple de densidad de kernel. Son muy recomendables cuando se tienen muchos registros.

```{r Gráficos - II}
plot (density(glx_reducido$ApDRmag), main="Densidad de kernel")
```

El boxplot es una nos presenta de manera gráfica el valor de la media, 1er y 3er cuartil y los (supuestos) outliers.
Pero debe tenerse en consideración que el diagrama de cajas fue pensado para trabajar con datos en los años 70.
Hoy en día, los grandes volumenes de datos que se manejan hacen más presente la idea de poder tener (supuestos) outliers.

Pasemos a analizar la segunda variable ApDRmag

```{r Gráficos - }

boxplot(glx_reducido$ApDRmag)

ggplot(glx_reducido, aes( x = ApDRmag) ) + geom_histogram( aes(y = ..density..), color = "black", fill = "beige")+geom_density( kernel = "epanechnikov", color="red")
```


como se puede apreciar, la librería ggplot es mas vistosa. La palabra clave "aes" esta relacionada con la estetica, que hace referencia a las variables que se quieren representar.
Luego +geom_histogram() seria la forma, es decir como represento los datos. El signo + es por la primer capa.
En este caso la segunda capa esta referida +geom_density() 

Se debe destacar la nomenclatura utilizada: x = ApDRmag en vez de: x = glx$ApDRmag
De esta forma el creador de la libreria ggplot, Hadley Wickham, es consistente con su filosofía "Tidy data" paper publicado en "The Journal of Statistical Software, vol. 59, 2014"


```{r}
index_kill <- c(which(glx_reducido$ApDRmag < 0), which(glx_reducido$ApDRmag > 2))
unique (index_kill)

glx_reducido <- glx_reducido[-index_kill, ]


ggplot(glx_reducido, aes( x = ApDRmag) ) + geom_histogram( aes(y = ..density..), color = "black", fill = "beige")+geom_density( kernel = "epanechnikov", color="red")

```

## Otros gráficos y técnicas de diagnóstico.
```{r Gráficos - V}

# install.packages("gridExtra") 
library(gridExtra)
p1 <- qplot(BjMAG, S280MAG-BjMAG, data = glx)
p2 <- qplot(BbMAG, S280MAG-BbMAG, data = glx)
p3 <- qplot(BbMAG, S280MAG-BbMAG, data = glx)
grid.arrange(p1, p2, p3, ncol=3)

which.max(glx$BjMAG) 
#glx[2,1:13]
glx$BjMAG[2]

p1<-qplot(BjMAG,S280MAG-BjMAG, data = glx_reducido)
p2 <- qplot(gsMAG,S280MAG-gsMAG, data = glx_reducido)
p3 <- qplot(BbMAG, S280MAG-BbMAG, data = glx_reducido)
grid.arrange(p1, p2, p3, ncol=3)



```

No se consideran outliers que puedan ser eliminados



```{r Gráficos - VII}

p4<-qplot(UjMAG,S280MAG-UjMAG, data = glx_reducido)
p5 <-qplot(usMAG,S280MAG-usMAG, data = glx_reducido)
p6 <- qplot(UbMAG,S280MAG-UbMAG, data = glx_reducido)
grid.arrange(p4, p5, p6, ncol=3)

which.max(glx_reducido$S280MAG-glx_reducido$UjMAG) 
which.max(glx_reducido$S280MAG-glx_reducido$usMAG)
which.min(glx_reducido$UjMAG)
which.min(glx_reducido$usMAG)

# como saco los cuatro menores de S280MAG-UbMAG
index_kill <- c (which(abs(glx_reducido$S280MAG-glx_reducido$UjMAG) > 3), which(abs(glx_reducido$S280MAG-glx_reducido$usMAG) > 3),which(abs(glx_reducido$S280MAG-glx_reducido$UbMAG) > 3))
unique (index_kill)

glx_reducido <- glx_reducido[-index_kill, ]


p4<-qplot(UjMAG,S280MAG-UjMAG, data = glx_reducido)
p5 <-qplot(usMAG,S280MAG-usMAG, data = glx_reducido)
p6 <- qplot(UbMAG,S280MAG-UbMAG, data = glx_reducido)
grid.arrange(p4, p5, p6, ncol=3)


```

```{r Gráficos - VIII}

p7<-qplot(VjMAG,S280MAG-VjMAG, data = glx_reducido)
p8 <-qplot(rsMAG,S280MAG-rsMAG, data = glx_reducido)
p9 <- qplot(VnMAG,S280MAG-VnMAG, data = glx_reducido)
grid.arrange(p7, p8, p9, ncol=3)

index_kill <- c (which(abs(glx_reducido$S280MAG-glx_reducido$VjMAG) > 3.5), which(abs(glx_reducido$S280MAG-glx_reducido$rsMAG) > 3.5),which(abs(glx_reducido$S280MAG-glx_reducido$VnMAG) > 3.5))
unique (index_kill)

glx_reducido <- glx_reducido[-index_kill, ]

p7<-qplot(VjMAG,S280MAG-VjMAG, data = glx_reducido)
p8 <-qplot(rsMAG,S280MAG-rsMAG, data = glx_reducido)
p9 <- qplot(VnMAG,S280MAG-VnMAG, data = glx_reducido)
grid.arrange(p7, p8, p9, ncol=3)

which.min(glx_reducido$S280MAG - glx_reducido$rsMAG)
glx_reducido$S280MAG[which.min(glx_reducido$S280MAG - glx_reducido$rsMAG)] - glx_reducido$rsMAG[which.min(glx_reducido$S280MAG - glx_reducido$rsMAG)]


index_kill <- c (which(abs(glx_reducido$S280MAG-glx_reducido$VjMAG) > 3.3), which(abs(glx_reducido$S280MAG-glx_reducido$rsMAG) > 3.2),which(abs(glx_reducido$S280MAG-glx_reducido$VnMAG) > 3.2))
unique (index_kill)

glx_reducido <- glx_reducido[-index_kill, ]

p7<-qplot(VjMAG,S280MAG-VjMAG, data = glx_reducido)
p8 <-qplot(rsMAG,S280MAG-rsMAG, data = glx_reducido)
p9 <- qplot(VnMAG,S280MAG-VnMAG, data = glx_reducido)
grid.arrange(p7, p8, p9, ncol=3)


```

## Tarea 3
```{r Armamos las matrices de correlaciones - I}
espectrales <- c(10,12,14,16,18,20,22,24,26,28)
head( glx_reducido[, espectrales] )

DfMagnitudes <- glx_reducido[, espectrales]
Cor_DfMagnitudes <- cor(DfMagnitudes)

# mmmm aca parece que me la mande, bien mandada....
# De los apuntes de clase:
# Marcelo dice que si haces 
# # cor(glx[ , espectrales])  
# te da  una matrix de 
# correlaciones de todos contra todos, pero en esta matriz hay columnas con
# NA  y eso es por los NA originales entonces eso se soluciona sacando toda
# la fila
# (Nota Leus: El tema es que todos los NA los elimine al ppio cosa que no 
# me tirase los Warning con los graficos, ademas los saque porque eran pocos
# e intuia que no deberian estar )
# Si tenemos una matriz asi:
#   A   B   C   D
# 1 N°  N°  N°  N°
# 2 NA  N°  N°  N°
# 3 NA  N°  N°  N°
# 4 NA  N°  N°  N°
# 5 N°  NA  N°  N°
# 6 N°  NA  N°  N°
# 7 N°  N°  N°  N°
# 8 N°  N°  N°  N°
# 
# Otra solucion en vez de borrar las filas con NA en las columnas originales
# se puede hacer
# # cor(glx[ , espectrales], use= .....)
# Si en el use= pones "complete cases" te queda lo mismo que borrando las filas NA
# y va a ser mas chica que la matriz de origen
# pero si en el use= pones "pair wise" para la opcion entre AB te quedaría 1,7 y 8
# sin embardo C y D te quedan todos ES MEJOR (think properly)

# Me parece que lo que hice esta mal porque borre filas con NA al pedo....
# como encuentro los NA en un dataframe()
# # apply (matriz, 1 ó 2, anyNA() )
# # 1 ó 2 -> 1 recorro por fila ; 2 recorro por columna
# 

# Para crear nuevas variables 
# # apply(matriz, 2, function(x){sd(x)/mean(x)})

head(DfMagnitudes)
DfMagnitudesNorm <- DfMagnitudes

DfMagnitudesNorm$UjMAG_Norm <- apply(DfMagnitudes[,c('S280MAG', 'UjMAG')], 1, function(x) { (x[1]-x[2])} )
DfMagnitudesNorm$BjMAG_Norm <- apply(DfMagnitudes[,c('S280MAG', 'BjMAG')], 1, function(x) { (x[1]-x[2])} )
DfMagnitudesNorm$VjMAG_Norm <- apply(DfMagnitudes[,c('S280MAG', 'VjMAG')], 1, function(x) { (x[1]-x[2])} )



DfMagnitudesNorm$usMAG_Norm <- apply(DfMagnitudes[,c('S280MAG', 'usMAG')], 1, function(x) { (x[1]-x[2])} )
DfMagnitudesNorm$gsMAG_Norm <- apply(DfMagnitudes[,c('S280MAG', 'gsMAG')], 1, function(x) { (x[1]-x[2])} )
DfMagnitudesNorm$rsMAG_Norm <- apply(DfMagnitudes[,c('S280MAG', 'rsMAG')], 1, function(x) { (x[1]-x[2])} )


DfMagnitudesNorm$UbMAG_Norm <- apply(DfMagnitudes[,c('S280MAG', 'UbMAG')], 1, function(x) { (x[1]-x[2])} )
DfMagnitudesNorm$BbMAG_Norm <- apply(DfMagnitudes[,c('S280MAG', 'BbMAG')], 1, function(x) { (x[1]-x[2])} )
DfMagnitudesNorm$VnMAG_Norm <- apply(DfMagnitudes[,c('S280MAG', 'VnMAG')], 1, function(x) { (x[1]-x[2])} )

head(DfMagnitudesNorm)
# estaria muy bueno hacerlo tipo funcion que vaya de 1 a 7 
# y acada variable lea el nombre le agregue "_Norm"

```


## Tarea 4 - Cor con Pairwise  pero con Outliers
```{r Armamos las matrices de correlaciones - II}
espectrales <- c(10,12,14,16,18,20,22,24,26,28)
glx_cc <- glx
head( glx_cc[, espectrales] )

DfMagnitudes <- glx_cc[, espectrales]
Cor_DfMagnitudes <- cor(DfMagnitudes, y = NULL, use = "pairwise.complete.obs",  method = "pearson")
Cor_DfMagnitudes

head(DfMagnitudes)
DfMagnitudesNorm <- DfMagnitudes
head(DfMagnitudesNorm)

DfMagnitudesNorm$UjMAG_Norm <- apply(DfMagnitudes[,c('S280MAG', 'UjMAG')], 1, function(x) { (x[1]-x[2])} )
DfMagnitudesNorm$BjMAG_Norm <- apply(DfMagnitudes[,c('S280MAG', 'BjMAG')], 1, function(x) { (x[1]-x[2])} )
DfMagnitudesNorm$VjMAG_Norm <- apply(DfMagnitudes[,c('S280MAG', 'VjMAG')], 1, function(x) { (x[1]-x[2])} )



DfMagnitudesNorm$usMAG_Norm <- apply(DfMagnitudes[,c('S280MAG', 'usMAG')], 1, function(x) { (x[1]-x[2])} )
DfMagnitudesNorm$gsMAG_Norm <- apply(DfMagnitudes[,c('S280MAG', 'gsMAG')], 1, function(x) { (x[1]-x[2])} )
DfMagnitudesNorm$rsMAG_Norm <- apply(DfMagnitudes[,c('S280MAG', 'rsMAG')], 1, function(x) { (x[1]-x[2])} )


DfMagnitudesNorm$UbMAG_Norm <- apply(DfMagnitudes[,c('S280MAG', 'UbMAG')], 1, function(x) { (x[1]-x[2])} )
DfMagnitudesNorm$BbMAG_Norm <- apply(DfMagnitudes[,c('S280MAG', 'BbMAG')], 1, function(x) { (x[1]-x[2])} )
DfMagnitudesNorm$VnMAG_Norm <- apply(DfMagnitudes[,c('S280MAG', 'VnMAG')], 1, function(x) { (x[1]-x[2])} )

head(DfMagnitudesNorm)
dim(DfMagnitudesNorm)
which(colnames(DfMagnitudesNorm)=="S280MAG")
DfMagnitudesNorm <- DfMagnitudesNorm [, 10:19]
head(DfMagnitudesNorm)

Cor_DfMagnitudesNorm <- cor(DfMagnitudes, y = NULL, use = "pairwise.complete.obs",  method = "pearson")
Cor_DfMagnitudesNorm

# estaria muy bueno hacerlo tipo funcion que vaya de 1 a 7 
# y acada variable lea el nombre le agregue "_Norm"

```

```{r Armamos las matrices de correlaciones - III}
espectrales <- c(10,12,14,16,18,20,22,24,26,28)
head( glx_reducido[, espectrales] )

DfMagnitudes <- glx_reducido[, espectrales]
Cor_DfMagnitudes <- cor(DfMagnitudes)

library(ggplot2)
library(reshape2)

# heatmap de corr sin normalizar
qplot(x=Var1, y=Var2, data=melt(cor(DfMagnitudes, use="p")), fill=value, geom="tile") +
   scale_fill_gradient2(limits=c(-1, 1))

# normalizo restando la var S280MAG
DfMagnitudes_norm <-  DfMagnitudes$S280MAG - DfMagnitudes
# heatmap de corr sin normalizar
qplot(x=Var1, y=Var2, data=melt(cor(DfMagnitudes_norm[,1:9], use="p")), fill=value, geom="tile") +
   scale_fill_gradient2(limits=c(-1, 1))
```
